臺灣高等法院臺中分院刑事判決
111年度上易字第905號
上  訴  人  臺灣南投地方檢察署檢察官
被      告  吳耀崑


上列上訴人因被告違反毒品危害防制條例案件，不服臺灣南投地
方法院中華民國111年7月18日111年度審易字第99號第一審判決
（起訴案號：臺灣南投地方檢察署111年度毒偵字第2號），提起
上訴，本院判決如下：
      主  文
上訴駁回。
      理  由
一、公訴意旨略以：被告吳耀崑（以下稱被告）基於施用第二級
　　毒品甲基安非他命之犯意，於民國110年7月25日23時55分許
　　為警採尿前回溯96小時內某時許（不含公權力拘束期間），
　　在不詳地點，以不詳方式施用第二級毒品甲基安非他命1次
　　。嗣於110年7月25日23時10分許，被告因駕駛逾檢註銷之車
　　牌號碼000-0000號自用小客車行經桃園市○○區○○路00號
　　時，為警攔檢盤查，經被告同意搜索，當場扣得第二級毒品
　　甲基安非他命1包（驗餘淨重0.4547公克），並徵其同意採
　　集尿液送驗，結果呈安非他命、甲基安非他命陽性反應。因
　　認被告涉犯毒品危害防制條例第10條第2項之施用第二級毒
　　品罪嫌等語。　
二、原判決意旨略以：
　㈠被告於本院準備程序時坦承本案施用第二級毒品甲基安非他
    命犯行，並有桃園市政府警察局桃園分局真實姓名與尿液、
    毒品編號對照表、台灣檢驗科技股份有限公司濫用藥物實驗
    室-台北110年8月27日濫用藥物檢驗報告（報告編號：UL/20
　　21/00000000）在卷可稽，堪認被告確有公訴意旨所指之施
    用第二級毒品犯行。
　㈡另被告前因於110年7月25日晚間11時前2日某時，在桃園市觀
    音區某處，向真實姓名不詳自稱阿忠之人購得第二級毒品甲
    基安非他命1包而持有之，嗣於110年7月25日晚間11時10分
    許行經桃園市○○區○○路00號時為警查獲，並扣得前開第二級
    毒品甲基安非他命1包之犯罪事實，經臺灣桃園地方檢察署
    檢察官聲請簡易判決處刑，復經臺灣桃園地方法院以111年
    度桃簡字第53號判決判處拘役30日，並於111年2月16日確定
    （以下稱前案）等情，有前開刑事簡易判決書、臺灣高等法
    院被告前案紀錄表在卷可稽。
　㈢被告本案被訴施用第二級毒品甲基安非他命之事實，被告於
    警詢、偵訊時原均矢口否認有何本案施用第二級毒品之犯行
    ，惟於本院準備程序時終坦承犯行並稱：桃園因本件施用毒
    品有罰伊新臺幣3萬元。伊是於110年7月24日晚上在桃園的
    工地施用，扣案的甲基安非他命1包是本次施用後剩下來的
    等語。而觀諸本案起訴書及前案判決書可知，被告本案與前
    案經警查獲之過程，顯為同次經警於110年7月25日23時10分
    許所為，是本案公訴意旨所載扣案之第二級毒品甲基安非他
    命1包，即為前案判決認定被告所持有之第二級毒品甲基安
    非他命1包；再前案認定被告取得該扣案之第二級毒品甲基
    安非他命1包之時間為110年7月25日23時前2日某時，亦早於
    被告自陳本案施用第二級毒品甲基安非他命之時間，是堪認
    被告所稱前案遭查扣之第二級毒品甲基安非他命，為其本案
    施用後所剩餘乙節並非無稽。是以，前開第二級毒品甲基安
    非他命1包既為被告本案施用所剩，則被告本案施用第二級
    毒品甲基安非他命之行為，與被告持有前開第二級毒品甲基
    安非他命1包之行為間，即具有吸收犯之實質上一罪關係，
    是被告本案所犯，自應為前案判決確定效力所及，揆諸前開
    說明，爰不經言詞辯論，逕諭知免訴之判決等語。
三、檢察官上訴意旨略以：
　㈠按行為人如意圖供己施用而持有毒品，並進而施用，則持有
    毒品之低度行為，當然為高度之施用行為所吸收，不另論以
    持有毒品罪；但行為人倘係基於其他原因而單純持有毒品，
    其單純持有毒品之行為，與施用毒品間即無何關連，自無高
    、低度行為之可言，應不生吸收之問題（最高法院94年度台
    上字第1039號判決意旨參照）。
　㈡原審認本件與前案（即臺灣桃園地方法院111年度桃簡字第53
    號案）具有吸收關係之實質上一罪，然前案犯罪事實為「被
    告基於持有第二級毒品甲基安非他命之犯意，於110年7月25
    日晚間11時前2日某時，在桃園市觀音區某處，以新臺幣500
    元價格，向一真實姓名、年籍均不詳自稱『阿忠』之人，購得
    第二級毒品甲基安非他命1包後，無故予以持有之，尚未施
    用，嗣於同日晚間11時10分許，被告駕駛逾期未定檢遭註銷
    之車牌號碼000-0000號自用小客車，行經桃園市桃園區和平
    路81號前，為警攔查，經伊同意後，於伊所著服裝口袋内扣
    得第二級毒品甲基安非他命1小包（含袋毛重0.65公克）。
    」等情並經臺灣桃園地方法院判刑確定，有臺灣桃園地方檢
    察署110年度偵字第41694號聲請簡易判決處刑書及臺灣桃園
    地方法院111年度桃簡字第53號刑事簡易判決可佐，足見被
    告在前案中坦承於110年7月23日某時取得第二級甲基安非他
    命1包而未施用，繼於原審審理時坦承於110年7月24日晚間
    在桃園的工地施用第二級毒品甲基安非他命，末於110年7月
    25日23時10分許始爲警查獲，依該持有毒品及施用毒品之時
    序觀之，被告於原審審理時所述施用毒品時點距警方查獲時
    點相當近，既然被告坦承有刑事責任之持有毒品行為，實無
    理由「忘記」或「故意否認」施用毒品之理？乃至本件偵查
    中「亦否認」有施用第二級毒品甲基安非他命，依案重初供
    與供述一致性之經驗法則，被告於前案（屬現行犯）所述應
    與事實相符，亦即屬單純持有毒品之行為，依前揭判決意旨
    ，自應與本件施用行為無涉而無實質上一罪之吸收關係。故
    原審對本件認事、用法有違背法令之處，自難認原判決妥適
    ，爰依刑事訴訟法第344條第1項、第361條第4項提起上訴，
    請撤銷原判決，另為適當之判決等語。
四、按案件曾經判決確定者，應諭知免訴之判決，刑事訴訟法第
    302條第1款定有明文，且依同法第307條規定，上開判決得
    不經言詞辯論為之。此項訴訟法上所謂一事不再理之原則，
    關於實質上一罪或裁判上一罪，均有其適用。蓋國家刑罰權
    之行使，須謹守「一事不二罰」原則；所謂「一事不二罰」
    ，係指對於同一犯罪行為，基於法秩序之維護與人民權益受
    剝奪應符比例原則之精神，施以法律評價，祇許擇一種刑事
    處罰為之，並僅能處罰一次，不得重複施罰，始合公平正義
    理念（最高法院94年度台上字第6919號判決意旨參照）。又
    刑事訴訟法第367條之判決及對於原審諭知管轄錯誤、免訴
    或不受理之判決上訴時，第二審法院認其為無理由而駁回上
    訴，或認為有理由而發回該案件之判決，得不經言詞辯論為
    之，刑事訴訟法第372條亦有明文。
五、經查：
　㈠被告於110年7月25日晚間11時10分許為警查獲時，持有第二
    級毒品甲基安非他命1包（驗前毛重0.6970公克、驗前淨重0
    .4568公克、驗餘淨重0.4547公克），經警徵得其同意採集
    尿液送驗，結果呈安非他命、甲基安非他命陽性反應，惟被
    告於偵查中尚未承認有於110年7月24日晚間施用第二級毒品
    甲基安非他命之情。而臺灣桃園地方檢察署檢察官就被告持
    有第二級毒品部分犯行以110年度偵字第41694號聲請簡易判
    決處刑，經臺灣桃園地方法院以111年度桃簡字第53號判決
    後，臺灣南投地方檢察署檢察官乃就被告施用第二級毒品部
    分犯行以111年度毒偵字第2號提起公訴，經原審法院以111
    年度審易字第99號審理，然被告於原審審理時承認於110年7
    月24日晚間施用第二級毒品甲基安非他命，於110年7月25日
    晚間為警扣得之第二級毒品甲基安非他命1包實為該次施用
    所剩餘之物，原審因認被告本案所犯施用第二級毒品甲基安
    非他命之行為，與前開持有第二級毒品甲基安非他命1包之
    行為間，有吸收犯之實質上一罪關係，應為前案判決確定效
    力所及，而諭知本案判決免訴等情，經本院核閱相關刑事偵
    、審卷宗查明無訛。
　㈡再持有毒品為毒品犯罪之基礎，除製造毒品外其餘之毒品犯
    罪必先透過持有毒品後，才得以進行後續之施用、轉讓或販
    賣毒品等目的行為。因此，實務上關於持有毒品與其後續目
    的行為之競合，向來皆以吸收關係處理。即持有之初係基於
    施用、轉讓或販賣之目的而持有毒品，則應可認為持有行為
    與嗣後之施用、轉讓或販賣行為間具備吸收關係。本案被告
    雖未於偵查中承認有於110年7月24日晚間施用甲基安非他命
    之情，然如附表所示之尿液檢驗結果，甲基安非他命濃度大
    於4000ng/mL（即9,746ng/mL），已超越確認檢驗為陽性反
    應之標準閾值500ng/mL甚多，前揭檢驗結果自屬被告於110
    年7月25日晚間11時55分為警採尿時起回溯96小時內之某時
    施用甲基安非他命後，因甲基安非他命於被告體內分解所產
    生之代謝結果無疑。而被告除於原審審理時承認於110年7月
    24日晚間施用甲基安非他命，於警詢及偵訊之回答中，均可
    看出被告有施用毒品之慣習，甚至會跟工地同事買毒供己施
    用，於110年7月25日晚間為警扣得之甲基安非他命1包500元
    （見臺灣桃園地方檢察署110年度毒偵字第5816號卷第17至1
    8頁、第80頁），數量非多，被告供稱購毒係為供己施用，
    應認屬實，故本案被告係基於施用第二級毒品之意圖而持有
    第二級毒品，應可認定。
　㈢再依前揭說明，被告基於施用之意圖而持有第二級毒品，持
    有第二級毒品行為與嗣後施用第二級毒品行為間具有吸收關
    係，即本案施用第二級毒品行為，與前案確定判決認定之持
    有第二級毒品行為，屬同一案件，自應為前案確定判決效力
    所及。上訴意旨認本案施用第二級毒品行為與前案確定判決
    認定之持有第二級毒品行為，非屬同一案件，自有誤會。又
    按「同一案件」，係指所訴兩案之被告相同，被訴之犯罪事
    實亦屬同一者而言；接續犯、吸收犯、結合犯、加重結果犯
    及刑法修正前之常業犯等實質上一罪，暨想像競合犯、刑法
    修正前之牽連犯、連續犯之裁判上一罪者，均屬同一事實。
　　（最高法院98年度台上字第6899號刑事判決意旨參照）。本
    案被告施用第二級毒品行為與前案確定判決認定之持有第二
    級毒品行為成立吸收關係，屬同一事實，持有部分既經判決
    有罪確定，對於施用部分，自應諭知免訴，原審之判斷並無
    違誤。
六、綜上所述，本件上訴為無理由，應予駁回，並不經言詞辯論
    為之。
據上論結，應依刑事訴訟法第368條、第372條，判決如主文。　
本案經檢察官鄭文正提起公訴，檢察官吳宣憲提起上訴。　　
中　　華　　民　　國　　111 　年　　11　　月　　3 　　日
            刑事第八庭　  審判長法  官  張  靜  琪
                                法　官　黃  小  琴
                                法　官　郭  瑞  祥
以上正本證明與原本無異。
不得上訴。
                                書記官  洪  玉  堂
　　　　　　　　　　　　　　　　
中　　華　　民　　國　　111 　年　　11　　月　　3 　　日